ACORDAO-COMPLETO-2422490

ACÓRDÃO 12907/2020 ATA 41/2020 - SEGUNDA CÂMARA

VISTOS, relatados e discutidos estes autos que tratam de atos de aposentadoria de ex-servidores da Universidade Federal do Triângulo Mineiro,
ACORDAM os Ministros do Tribunal de Contas da União, reunidos em Sessão da 2ª Câmara, ante as razões expostas pelo Relator, e com fundamento no art. 71, incisos III e IX, da Constituição Federal, arts. 1º, inciso V, 39, inciso II, da Lei nº 8.443/1992, art. 260, § 5º, do Regimento Interno, em:
9.1. considerar legal o ato de aposentadoria em favor de Luci Carvalho, procedendo ao respectivo registro;
		       9.2. considerar ilegais os atos em favor de Laerte Falco, Lucia Barbosa Martins Pereira Alves e Luiz Gonzaga da Silveira, recusando-se os respectivos registros;
		       9.3. dispensar a devolução dos valores indevidamente recebidos de boa-fé pelos interessados, nos termos do Enunciado 106 da Súmula de Jurisprudência deste Tribunal;
		       9.4. determinar à Universidade Federal do Triângulo Mineiro que:
       9.4.1. suspenda os pagamentos realizados com base no ato ora impugnado;
       9.4.2. emita novos atos de aposentadoria escoimados das irregularidades apontadas, submetendo-os a este Tribunal no prazo de trinta dias, pelo sistema e-Pessoal;
       9.4.3. caso os interessados manifestem interesse, podem se manter aposentados com base em outro fundamento legal, desde que cumpram os requisitos legais exigidos, ou retornar à atividade para completar o requisito temporal para nova aposentadoria, a qual, obrigatoriamente, deverá fundamentar-se nas regras vigentes no momento da nova concessão;
                   9.4.4. comunique aos interessados a deliberação deste Tribunal e os alerte de que o efeito suspensivo proveniente da eventual interposição de recursos, junto ao TCU, não os eximirá da devolução dos valores indevidamente recebidos após a notificação;
		       9.5. dar ciência desta deliberação aos interessados e à Universidade Federal do Triângulo Mineiro.

Em análise atos de APOSENTADORIA.

Segunda Câmara

3. Interessados/Responsáveis:
3.1. Interessados: Laerte Falco (XXX.066.256-XX); Luci Carvalho (XXX.789.456-XX); Lucia Barbosa Martins Pereira Alves (XXX.222.006-XX); Luiz Gonzaga da Silveira (XXX.514.036-XX).

13.1. Ministros presentes: Ana Arraes (Presidente), Augusto Nardes (Relator), Aroldo Cedraz e Raimundo Carreiro.
13.2. Ministros-Substitutos presentes: Marcos Bemquerer Costa e André Luís de Carvalho.

ACORDAO-COMPLETO-2479840

Acórdão 9268/2021 - Segunda Câmara

AUGUSTO NARDES

Tratam os autos de aposentadoria de servidores da Universidade Federal do Triângulo Mineiro, submetidos à apreciação do TCU para fins de registro.
2.	O parecer do Controle Interno é pela ilegalidade dos atos.
3.	A instrução da unidade técnica, após a aplicação das críticas automáticas na forma estabelecida na IN 55/2007 - TCU e na Resolução 206/2007 - TCU, propõe considerar ilegais e negar o registro dos atos integrantes deste processo.
4.	Divergindo, em parte, da proposta formalizada pela unidade técnica, o Ministério Público junto ao Tribunal de Contas da União lançou parecer (peça nº 9) que transcrevo com ajustes de formas que julgo pertinentes:
Trata-se de processo consolidado com quatro atos de aposentadoria em favor de servidores da Universidade Federal do Triângulo Mineiro, que receberam proposta de ilegalidade do controle interno e da Secretaria de Fiscalização de Pessoal, em razão da utilização, em todas as concessões, de tempos fictos de atividades insalubres exercidas após a edição da Lei 8.112/1990, contrariando o entendimento firmado pelo Acórdão 2008/2006-TCU-Plenário e, nos casos de Lucia Barbosa Martins Pereira Alves (peça 4) e de Luiz Gonzaga da Silveira (peça 5) , também em face do recebimento irregular da parcela "VENC.BAS.COMP.ART.15 L11091/05".
Quanto ao ato de Luci Carvalho (peça 3) , aposentada com fundamento no art. 3º da EC 47/2005, o formulário Sisac indica que a interessada possui os seguintes tempos de serviço:
	Discriminação Tempo de Serviço e Averbações
	Tempo

	Tempo de serviço no órgão (excluir as licenças) 
	26a 09m 14d

	Outros tempos certificados pelo INSS
	04a 10m 28d

	TOTAL
	31a 08m 12d

O ato Sisac informa o total de 5 anos, 1 mês e 5 dias de tempo ficto de atividade insalubre. Sobre esse montante, o controle interno indica como irregular o total de 4 anos, 3 meses e 7 dias. Desse modo, o tempo ficto relativo às atividades insalubres exercidas antes da entrada em vigor do RJU é de 9 meses e 28 dias.
Com o aproveitamento dessa parcela remanescente para fins de aposentadoria, ela passa a contar 32 anos, 6 meses e 10 dias de tempo de serviço.
A interessada, portanto, na data de vigência da concessão, em 5/4/2012, preenchia o requisito de 85 pontos, na soma da idade (53) com o tempo de contribuição (32) , tendo implementado todos os requisitos para inativação pelo art. 3º da EC 47/2005, sem a contagem do tempo ficto irregular.
Ante o exposto, o Ministério Público de Contas manifesta-se pela legalidade e registro do ato de aposentadoria em favor de Luci Carvalho (peça 3) e aquiesce à proposta oferecida pela Secretaria de Fiscalização de Pessoal, quanto às demais concessões.
	
É o Relatório.

não há.

Procurador Júlio Marcelo de Oliveira.

PESSOAL. APOSENTADORIA. ATIVIDADES INSALUBRES. TEMPO FICTO. LEGALIDADE DE UM ATO. ILEGALIDADE DE TRÊS ATOS. NEGATIVA DE REGISTRO. DETERMINAÇÕES.

APOSENTADORIA (APOS)

Secretaria de Fiscalização de Pessoal (SEFIP).

Tratam os autos de aposentadorias de servidores da Universidade Federal do Triângulo Mineiro, submetidas à apreciação do TCU para fins de registro.
2.	A instrução da unidade técnica propõe considerar ilegais e recusar o registro dos atos integrantes deste processo (peça 7) .
3.	O parecer do Ministério Público junto ao Tribunal de Contas da União ressalta uma inconsistência relevante na contagem de tempo referente ao benefício de Luci Carvalho:
"O ato Sisac informa o total de 5 anos, 1 mês e 5 dias de tempo ficto de atividade insalubre. Sobre esse montante, o controle interno indica como irregular o total de 4 anos, 3 meses e 7 dias. Desse modo, o tempo ficto relativo às atividades insalubres exercidas antes da entrada em vigor do RJU é de 9 meses e 28 dias. Com o aproveitamento dessa parcela remanescente para fins de aposentadoria, ela passa a contar 32 anos, 6 meses e 10 dias de tempo de serviço. A interessada, portanto, na data de vigência da concessão, em 5/4/2012, preenchia o requisito de 85 pontos, na soma da idade (53) com o tempo de contribuição (32) , tendo implementado todos os requisitos para inativação pelo art. 3º da EC 47/2005, sem a contagem do tempo ficto irregular."
4.	Com as vênias de estilo, acompanho a solução alvitrada pelo MPjTCU para o presente processo.
5.	A interessada Luci Carvalho, conforme demonstrado pelo Parquet, implementou todos os requisitos para a inativação, mesmo sem a contagem do tempo ficto irregular que tornaria o ato irregular.
6.	Acompanho, ainda, quanto aos demais atos, a proposta de ilegalidade e consequente recusa de registro.
Dessa forma, acolhendo o parecer do Ministério Público, cujos fundamentos incorporo como razões de decidir, VOTO no sentido de que o Tribunal aprove o Acórdão que ora submeto à deliberação desta Segunda Câmara.
TCU, Sala das Sessões Ministro Luciano Brandão Alves de Souza, em 17 de novembro de 2020.
Ministro JOÃO AUGUSTO RIBEIRO NARDES 
Relator